【裁判字號】    89,易,1044
【裁判日期】    890508
【裁判案由】    侵占
【裁判全文】
臺灣板橋地方法院刑事判決                        八十九年度易字第一四四號
    公  訴  人  臺灣板橋地方法院檢察署檢察官
    被      告  乙○○
右列被告因侵占案件，經檢察官提起公訴（八十八年度偵字第二０五四四號），本院
判決如左：
    主  文
乙○○意圖為自己不法之所有，而侵占自己持有他人之物，處有期徒刑參月。
    事  實
一、乙○○於民國（下同）八十八年七月九日，在台北縣三重市○路○街三十七巷三
    十二號，向豐聲交通有限公司（下稱風聲公司）承租車號Ｌ五－０一七號營業小
    客車乙部，雙方約定每日租金新台幣（下同）六百五十元。惟乙○○自八十八年
    七月二十六日起，即未繳納租金並繼續占有該營業小客車未還，豐聲公司聯絡無
    著，乃於八十八年八月二十七日，送達存證信函終止與乙○○之租賃契約關係，
    並催告乙○○出面處理，乙○○於租賃關係終止後，仍無視豐聲公司之催討，意
    圖為自己不法所有，本於侵占犯意，將原因承租而持有之上開營業小客車據為己
    有而繼續占用之，嗣經豐聲公司提出告訴，乃於八十八年十月二十四日，將該車
    返還豐聲公司。
二、案經被害人豐聲公司訴請台灣板橋地方法院檢察署檢察官偵查起訴。
    理  由
一、訊據被告乙○○坦承於右揭時地向告訴人豐聲公司租得車號Ｌ五－０一七號營業
    小客車乙部，自八十八年七月二十六日起，即未繳納租金並繼續占有該車輛，遲
    至八十八年十月二十七日始予歸還等事實，惟矢口否認有侵占之不法意圖及行為
    ，辯稱：伊因身體不好，並未外出營業賺錢，故無錢繳納租金，伊並非蓄意租車
    不還加以侵占云云。
二、惟查：被告自八十八年七月二十六日起，即未再給付本件租賃營業小客車之租金
    ，告訴人屢經催討，均無法尋得被告等情，業經告訴代理人甲○○於偵訊及本院
    審理時指證歷歷。而告訴人於被告違約遲延給付租金後，於八十八年八月二十七
    日，送達存證信函終止與被告之租賃契約關係，亦有租借合約書及存證信函影本
    可按。被告於租賃期間終止後，本應清償未付車租並返還承租之營業小客車，縱
    因自身經濟困難未能悉數繳清租金，亦應與告訴人商談和解方法，被告捨此不為
    ，未與告訴人聯絡，避不見面，繼續占用本件營業小客車，嗣告訴人提出告訴後
    ，始於八十八年十月二十四日，將該車歸還予告訴人（見偵查卷第二十三頁正面
    偵訊筆錄），其顯有排除告訴人所有權之行使，將原因承租而持有之營業小客車
    不法據為己有之意圖，至為明顯，被告前揭辯解，顯屬畏罪飾卸之詞，不足採信
    ，本件事證明確，被告犯行堪以認定。
三、核被告所為係犯刑法第三百三十五條第一項侵占罪。又被告在告訴人於八十八年
    八月二十七日送達存證信函終止本件營業小客車租賃契約前，係本於租賃關係占
    用該小客車，其於該段期間內，縱未依約繳付車租，亦屬民事債務不履行之問題
    ，起訴意旨指稱被告自八十八年七月二十六日起，即萌生不法所有意圖而有侵占
    犯行，未臻妥適，應予更正。爰審酌被告犯罪目的、情節、侵占租賃營業小客車
    未還對出租人所生損害程度、及犯罪後態度等一切情狀，量處如主文所示之刑，
    以資懲戒。
據上論斷，應依刑事訴訟法第二百九十九條第一項前段，刑法第三百三十五條第一項
，罰金罰鍰提高標準條例第一條前段判決如主文。
本案經檢察官壽勤偉到庭執行職務
中    華    民    國      八十九      年      五       月      八       日
                                      臺灣板橋地方法院刑事第四庭
                                          法  官  陳  恒  寬
右正本證明與原本無異。
如不服本判決，應於判決送達後十日內，向本院提出上訴狀。
                                          書記官  葉  瑩  庭
中    華    民    國      八十九      年      五       月      十五     日
附錄論罪科刑法條
刑法第三百三十五條
意圖為自己或第三人不法之所有，而侵占自己持有他人之物者，處五年以下有期徒刑
、拘役或科或併科一千元以下罰金。
前項之未遂犯罰之。


司法院資訊處製作；財團法人民間司法改革基金會備份。
